【裁判字號】    99,抗,316
【裁判日期】    990331
【裁判案由】    聲明異議
【裁判全文】
臺灣高等法院民事裁定                   99年度抗字第316號
抗  告  人  乙○○○
送達代收人  甲○○
上列抗告人與相對人江源益間因請求清償債務強制執行聲明異議
事件，對於中華民國99年1 月31日臺灣桃園地方法院99年度執事
聲字第1號裁定，提起抗告，本院裁定如下：
    主  文
抗告駁回。
抗告程序費用新臺幣壹仟元由抗告人負擔。
    理  由
一按「本條例中華民國八十九年一月四日修正施行後取得農業用
  地之農民，無自用農舍而需興建者，經直轄市或縣(市)主管機
  關核定，於不影響農業生產環境及農村發展，得申請以集村方
  式或在自有農業用地興建農舍。」；「前四項興建農舍之農民
  資格、最高樓地板面積、農舍建蔽率、容積率、最大基層建築
  面積與高度、許可條件、申請程序、興建方式、許可之撤銷或
  廢止及其他應遵行事項之辦法，由內政部會同中央主管機關定
  之。」，農業發展條例第18條第1項、第5項分別定有明文。而
  在農業發展條例89年1月4日修正施行後取得農業用地，無自用
  農舍而需興建者，其申請人條件應為「無自用農舍者」（農業
  用地興建農舍辦法第3條第1項第4 款參照）。準此，法院拍賣
  興建中農舍或興建完成之農舍時，其應買人之資格，亦應符合
  「無自用農舍者」之條件。又拍賣不動產之公告應載明定有應
  買資格或條件者，其資格或條件，固為強制執行法第81條第2
  項第6 款所明定，惟是項規定，係使一般投標人預先明瞭應買
  之資格或條件，促其注意，以避免發生買賣契約為無效或得撤
  銷之情形，當不能以其未記載，即認拍賣為無效；倘該項公告
  就此漏未記載，而具備有購買之資格或條件者，參與應買時，
  雖未提出應買資格（或條件）之證明文件，但得標後已補正，
  並不損及當事人之權益，其拍賣程序尚難謂有瑕疵（最高法院
  97年度台抗字第24號裁定參照）。
二抗告人於原法院聲明異議及本院抗告意旨略以：本件拍賣之不
  動產（下稱系爭不動產），其中建物為農舍，依農業發展條例
  之規定及行政院農業委員會96年2月13日農水保字第096184811
  1 號函示，其應買人應符合無自用農舍條件，投標時並應檢附
  稅捐稽徵單位開具申請人之房屋財產歸戶查詢清單、該清單所
  示房屋之使用執照、無自用農舍切結文件，否則無法即時判斷
  是否具備應買資格，投標應為無效。是原法院委託臺灣金融資
  產服務股份有限公司（下稱金融資產公司）於98年12月2 日就
  系爭不動產進行第一次拍賣（案列98年度桃金職字第31號），
  相對人即最高價投標人江源益未於投標時檢附前開文件，其投
  標應為無效，金融資產公司竟仍宣布其得標，並容許其補正證
  明文件，顯影響其他參與競標者之權益，且有失公正，應屬違
  法等語。
三經查：
(一)系爭不動產係屬於農舍及農舍所坐落之基地一節，業經原法院
  98 年度司執字第49067號強制執行事件，依「臺灣桃園地方法
  院委託台灣金融資產服務股份有限公司辦理不動產拍賣變賣業
  務作業要點」規定，委託金融資產公司於98年11月6 日以98桃
  金職二字第31號公告在卷，並經債權人桃園縣大園鄉農會於98
  年11月18日將前開公告登載於太平洋日報，有公告、通知及登
  載公告之新聞紙附於金融資產公司98年度桃金職字第31號卷可
  稽。而前開拍賣公告雖漏未將投標人應提出「無自用農舍」資
  格之證明文件記載為拍賣條件，以致相對人未能檢附前開證明
  文件於投標書內，惟依首開說明，上開證明文件之提出，核屬
  得命補正之事項，非因未提出該證明文件，即應認投標無效，
  況相對人於得標之際已表示「可以補正無農舍證明」等語（見
  金融資產公司98年度桃金職字第31號卷98年12月2 日拍賣不動
  產紀錄），金融資產公司於相對人得標後，通知其補正，相對
  人亦已提出「桃園市公所確無自用農舍證明書」，證明其名下
  確無自用農舍屬實（見原法院98年度司執字第49067 號執行卷
  第105 頁），堪認相對人於投標時，確係未擁有自用之農舍，
  符合應買系爭不動產之資格，揆諸前揭說明，金融資產公司准
  許相對人拍定，於法並無不合。
(二)又行政院農業委員會固於96年2月13日以農水保字第096184811
  1 號函知本院及各級法院，就屬農舍之拍賣標的物，其投標人
  資格應符合無自用農舍條件，惟此僅在促使拍賣法院注意，若
  查得投標人不符合應買資格之條件者，僅在嗣後無法持本院民
  事執行處核發之權利移轉證明書至地政機關辦理移轉而已，難
  謂此項應買資格之證明文件未於投標時提出者，即屬投標無效
  。
(三)因此，原法院駁回抗告人聲明異議，經核於法洵無違誤。抗告
  意旨指摘原裁定不當，聲明廢棄，為無理由，應予駁回。
四據上論結，本件抗告為無理由。依強制執行法第30條之1 、民
  事訴訟法第495條之1 第1項、第449條第1項、第95條、第78條
  ，裁定如主文。
中    華    民    國    99    年    3     月    31    日
                    民事第十二庭
                        審判長法  官  陳駿璧
                              法  官  陳邦豪
                              法  官  李昆曄
正本係照原本作成。
本裁定除以適用法規顯有錯誤為理由外，不得再抗告。如提起再
抗告，應於收受後10日內委任律師為代理人向本院提出再抗告狀
。並繳納再抗告費新台幣１千元。
中    華    民    國    99    年    3     月    31    日
                              書記官  莊昭樹

司法院資訊處製作；財團法人民間司法改革基金會備份。
